【裁判字號】    96,上更(一),441
【裁判日期】    970124
【裁判案由】    毒品危害防制條例
【裁判全文】
臺灣高等法院刑事判決             96年度上更(一)字第441號
上  訴  人
即  被  告  甲○○
指定辯護人  關維忠律師
上列上訴人因毒品危害防制條例案件，不服臺灣桃園地方法院94
年度訴字第201號，中華民國95年11月9日第一審判決（起訴案號
：臺灣桃園地方法院檢察署93年度偵字第18413號），提起上訴
，經判決後，最高法院第一次發回更審，本院判決如下：
    主  文
原判決關於甲○○販賣第二級毒品罪刑暨執行刑部分撤銷。
甲○○販賣第二級毒品未遂，累犯，處有期徒刑肆年。門號0000
000000號行動電話壹支（含SIM卡），沒收。
    事  實
一、甲○○於民國91年間，因妨害家庭案件，經臺灣苗栗地方法
    院判處有期徒刑3月確定，於91年12月23日執行完畢。猶不
    知悔改，因自身有施用安非他命類第二級毒品惡習，且與乙
    ○○為鄰居關係（二人共居一處大樓，甲○○租屋處為中壢
    市○○○路361號2樓2室、乙○○租屋處為同址4樓2室。乙
    ○○所犯販賣第二級毒品罪部分已經本院判處罪刑確定），
    而知悉乙○○有安非他命類之第二級毒品可供販賣。於93年
    10月11日下午5時13分40秒，其所使用門號0000000000號行
    動電話接獲乙○○之來電稱請代為尋找要購買安非他命類第
    二級毒品之人，詎甲○○明知甲基安非他命係毒品危害防制
    條例第2條第2項第2款所規定之第二級毒品不得販賣，竟基
    於營利之意圖，在電話中應允乙○○。適同日（11日）下午
    6時30分11秒，真實姓名年籍均不詳之友人「阿君」成年男
    子，以電話與甲○○所使用之門號0000000000號行動電話聯
    絡欲購買重量約四分之一兩、新台幣（下同）8000元之安非
    他命類第二級毒品，甲○○明知其向乙○○拿取約四分之一
    兩之甲基安非他命僅須7000元，為達能賺取差價之目的，亦
    應允「阿君」男子。惟因當時「阿君」在苗栗地區，甲○○
    在竹南地區，故「阿君」即對甲○○稱會委請友人江海村、
    李仁宏駕車至竹南地區與之進行交易。途中，甲○○即撥打
    李仁宏所使用之0000000000號行動電話確認，李仁宏駕車，
    故由江海村接聽，因江海村與甲○○、乙○○均熟識，且江
    海村知悉甲○○、乙○○為鄰居關係及乙○○亦有在販賣安
    非他命類之第二級毒品，即無意直接向甲○○購買，故江海
    村在電話中向甲○○表示欲直接到中壢地區並叫甲○○也來
    中壢會合（意即不要至竹南地區與甲○○進行交易），甲○
    ○聞言亦駕車欲趕赴中壢地區上址租屋處，同時甲○○並以
    電話聯絡「阿君」告以上情。而江海村、李仁宏因無意直接
    向甲○○購買毒品，即先至亦在販賣安非他命類第二級毒品
    之友人乙○○上址租屋處，由李仁宏將「阿君」所有之7000
    元交付予乙○○，斯時「阿君」亦以電話聯絡江海村告以本
    次買賣須透過甲○○交易，江海村為顧及「阿君」及甲○○
    ，即未直接自乙○○處拿取安非他命類毒品，乃先至同址2
    樓2室之甲○○租屋處等待甲○○以會合拿取毒品（該址租
    屋處乃甲○○與友人謝祥明共同承租，當時謝祥明在家）。
    惟因當時警方已對甲○○所使用之0000000000號行動電話實
    施通訊監察，遂於同日晚間8時10分許在國道一號高速公路
    楊梅收費站拘提正返回中壢租屋處之甲○○，並在其身上查
    得上開使用之門號0000000000號行動電話1支，該次毒品交
    易因而未完成。然後警方再帶同甲○○至其上址租屋處執行
    搜索，先在該址門前先查獲正欲離去之李仁宏，再至2樓2室
    查獲在等待甲○○會合之江海村，及至同址4樓2室查獲乙○
    ○，並在乙○○住處查得其如附表所示之第二級毒品甲基安
    非他命。
二、案經內政部警政署刑事警察局移送臺灣桃園地方法院檢察署
    檢察官偵查起訴。
    理  由
壹、程序部分
  (一)本案關於證人李仁宏在警詢、偵查中所述及證人江海村於偵
    查中所述，被告及辯護人於本院審理時俱不爭執其證據能力
    （見本院卷第107頁正面96年11月8日準備程序筆錄），且本
    院查證人李仁宏、江海村該部分陳述亦無何違法取供或顯不
    可信情形存在（理由詳如下述），及證人李仁宏、江海村於
    原審時亦均到庭作證，行交互詰問程序，已足保障被告對證
    人之詰問權，本院自得引為證據。至證人江海村於警詢時之
    陳述，其警詢錄音帶已經苗栗地檢署銷燬，有該署96年10月
    15日苗檢家總贓字第0960900241號函一份可稽（見本院卷第
    91頁），被告之辯護人復爭執其證據能力（見本院卷第107
    頁正面96年11月8日準備程序筆錄），本院故不引為證據。
  (二)原審卷二所附被告使用之0000000000號行動電話於93年10月
    11日與「阿君」、江海村、李仁宏等人之通訊監察譯文（見
    原審卷二第109-113頁），乃警方依臺灣桃園地方法院檢察
    署檢察官所核發93年桃檢清仁聲監續字第000486號通訊監察
    書監聽而來之證據（通訊監察書本院卷第145頁），且被告
    於本院審理時亦承稱該譯文內容確實為其與「阿君」、江海
    村、李仁宏等人當時之對話無誤（見本院卷96年7月26日準
    備程序筆錄），被告及其辯護均不爭執該譯文之證據能力，
    （見本院卷第155頁背面）本院自得採為被告論罪之依據。
貳、實體部分
一、訊據被告甲○○固承稱於上開時地有與「阿君」、江海村等
    人連絡買賣安非他命情事，惟矢口認有販賣第二級毒品行為
    ，辯稱：是江海村、李仁宏去向乙○○買毒品，伊去中壢是
    要找江海村、李仁宏把錢要回來，結果半路就被警察查獲了
    ，該次買賣與伊無關云云。
二、經查：
  (一)被告於93年10月11日下午5時13分40秒有先接獲乙○○之來
    電稱請代為尋找要購買安非他命類第二級毒品之人，及於同
    日（11日）下午6時30分11秒又接獲「阿君」男子來電要購
    買約四分之一兩、8000元之安非他命類第二級毒品，及「阿
    君」男子囑咐友人李仁宏、江海村攜帶現金前來與其交易，
    被告又撥打李仁宏所使用之0000000000號行動電話與江海村
    確認，而江海村在電話中向被告表示欲直接到中壢地區並叫
    被告也來中壢會合，被告聞言即推知江海村欲直接至中壢地
    區與乙○○交易，故亦駕車欲趕赴中壢地區上址租屋處，而
    於楊梅收費站前為警查獲等事實，均為被告所是認（見本院
    卷第45頁、46頁、129頁背面、152頁背面、153頁正面）。
    並有卷附警方對被告所使用之0000000000號行動電話於93年
    10月11日實施通訊監察之通話譯文可為佐證，茲分如下：
    (1)、93年10月11日下午5時13分40秒
        （譯文見原審卷二第110頁背面）
        乙○○：你在問問看還有沒有人要，硬的啦
        被  告：好
    (2)、93年10月11日下午6時30分11秒
        （譯文見原審卷二第112頁背面）
       「阿君」：四分之一多少錢？
        被   告：七千還是八千吧
       「阿君」：講好喔
        被   告：八千阿
       「阿君」：又八千
        被   告：七千阿
       「阿君」：我跟你講喔我叫小宏帶八千元上去跟你拿喔，
                阿村跟著喔
        被   告：好
       「阿君」：面子做給你喔
    (3)、93年10月11日下午6時39分16秒
        （譯文見原審卷二第113頁正面）
        「阿君」：錢我交給小宏了喔
         被   告：好
        「阿君」：東西交他帶回來給我阿
         被   告：好
    (4)、93年10月11日下午7時19分42秒
        （譯文見原審卷二第113頁背面，此通係被告撥打李仁
          宏的電話，由江海村接聽）
        被  告：你是不是上來了？
        江海村：我在頭份直接上去了
        被  告：阿君的錢沒有拿給我
        江海村：直接上就好了
        被  告：他是要拿給我買東西的喔，怎麼直接上呢
        江海村：就直接上就好了阿
        被  告：我不理你，我跟阿君講說你錢沒有拿給我喔
    (5)、93年10月11日下午7時22分21秒
        （譯文見原審卷二第113-1頁正面，此通係被告撥打李仁
          宏的電話，由江海村接聽）
        被  告：阿君叫我跟你拿錢啦
        江海村：我現在在上去的路上你不是也要上來
        被  告：我不是跟你說在竹南等你們
        江海村：上來就好了
  (二)另證人江海村於偵查中結證稱：是「阿君」打電話給李仁宏
    ，要李仁宏拿7千元給被告買安非他命，電話是我接的，當
    時李仁宏在開車，．．．在車上我有打電話給被告，問他人
    在哪，說有錢要給他，向他買毒品安非他命7千元約8公克等
    語（見他字第966號卷第77、78頁）。證人李仁宏於偵查中
    亦結證稱：「阿君」叫我把7千元交給被告等語（見同偵卷
    第74頁）。再對照上開通訊監察譯文及被告於本院審理時所
    供稱：「（提示原審卷二第１２６背面譯文，乙○○在93年
    10月11日17時13分40秒打電話給你，對你說『你再問問看還
    有沒有人要，硬的啦』，你說『好』，這是什麼意思？）『
    硬的』」是指毒品安非他命，乙○○就是叫我問問看有沒有
    人要買安非他命，我是隨便應他好，但是我沒有真的要找人
    買。」、「（提示原審卷二第127正面譯文，阿君在93年10
    月11日17時51分7秒打電話給你，對你說『小甘喔，有細的
    嗎？』你說『沒有』、『上去拿呀』，這是什麼意思？）就
    是我要跟阿君在竹南會合要一起去拿海洛因，可是後來也沒
    去，『細的』是指海洛因。」、「（依電話譯文所示，當天
    晚上阿君馬上叫江海村、李仁宏來找你要拿毒品，到底阿君
    要的是什麼毒品？）阿君要的是安非他命。」、「（依剛才
    提示的譯文為何阿君問你有『細的』嗎？）他第一通電話確
    實是問我海洛因，可是我知道他後來要的是安非他命，拿的
    也是安非他命，因為6時30分11秒阿君打電話給我跟我說，
    他是要四分之一8000元的毒品，這是安非他命的價錢，我就
    知道當天他要的毒品是安非他命不是海洛因，『四分之一』
    就是『「四分之一兩』。」（見本院卷第152頁背面、153
    頁正面）．．．「提示原審卷二第113頁以下監察譯文，93
    年10月11日下午6點30分，阿軍為何又打電話給你？）應該
    是阿軍知道小宏要來找我，他就打電話給我說他要託小宏和
    阿村了，他就不來跟我會合了。6點39分阿軍又打電話來跟
    我說錢交給小宏了。」、「（後來誰來找你？）沒有，是江
    海村、李仁宏他們就直接去中壢後來就被警察抓到了。」、
    「提示原審卷二第113-1頁以下監察譯文，93年10月11日下
    午7點19分，為何你又再打電話給小宏？）我人在竹南，我
    打電話找李仁宏是阿村接的（他們二人同車），我問他們二
    人到了沒，他們二人就說他們要直接到中壢（直接上），我
    還對阿村說阿軍有說錢要拿給我，但阿村就說他要直接到中
    壢（直接上），我還對阿村說阿軍是要把錢拿給我去買毒品
    的（買東西），但是阿村還是強調要直接上。」、「（提示
    原審卷二第113-1頁以下監察譯文，93年10月11日下午7點22
    分，為何你又再打電話給小宏？）我人在竹南，我打電話找
    李仁宏是阿村接的，因為在7點19分的電話之後，我打電話
    給阿軍，對阿軍說阿村說要『直接上』這件事，這樣我就沒
    辦法幫他拿毒品，但是阿軍說叫我要把錢向阿村拿回來，所
    以在7點22分我又打電話找阿村，阿村的意思還是叫我要去
    中壢。所以我就去中壢要找他們會合，我就在楊梅收費站被
    警察抓了。」、「（你在7點22分前打電話給阿軍，是用同
    一支手機？沒有看到你所說的這通電話譯文？提示原審卷二
    第109-11 3頁）我確定就是用這支手機，因為我只有這支手
    機，我不知道為何沒有這通電話的譯文。、「（你們要去中
    壢會合是要找何人拿毒品？）還沒有決定只是要先會合。」
    、「（是否是要去找乙○○買？）我是這樣想，但是確實大
    家並沒有商量，如果是在竹南會合我也可以在竹南買，但是
    他們二人就說要到中壢去，江海村與乙○○很熟，要去中壢
    應該就是要去找乙○○買。」等語。可知被告與「阿君」男
    子已在電話達成以8000元購買四分之一兩安非他命類毒品之
    合意，且被告原乃開價7000元，「阿君」男子並有意使被告
    得以賺取差價，故雙方合意以8000元完成本次毒品交易，「
    阿君」男子並指示友人江海村、李仁宏攜帶現金至竹南地區
    與被告交易，途中，被告並與江海村、李仁宏二人以電話聯
    絡確認，惟因江海村欲直接找被告之上手乙○○交易，被告
    在電話中亦試圖阻止，然江海村並不理會，被告不得已即亦
    欲趕赴乙○○之中壢住處（被告與乙○○為鄰居）而於途中
    為警查獲，復有警方所扣得被告所使用之門號0000000000
    號行動電話一支可為佐證。是被告與「阿君」男子已在電話
    達成以8000元購買四分之一兩安非他命類毒品之合意，被告
    並可賺取差價1000元，縱然事後江海村、李仁宏乃直接找被
    告毒品來源之上手乙○○進行交易且並未完成（理由詳如下
    述），惟被告既基於營利之意圖（可賺取差價1000元）與「
    阿君」男子達成以8000元購買四分之一兩安非他命類毒品之
    合意，自係已著手於販賣第二級毒品甲基安非他命之行為，
    其猶辯稱：是江海村、李仁宏自己找乙○○買的，該次交易
    與伊無關云云，自不可採。
  (三)又依上開通訊譯文可知，江海村、李仁宏雖受「阿君」所託
    向被告購買毒品，惟渠二人並不理會被告，乃直接至中壢地
    區與被告之毒品來源上手乙○○進行交易。並經證人李仁宏
    、江海村證述明確，分述如下：(1)、證人李仁宏於偵查中結
    證稱：江海村就把錢交給那個女的，．．．我有看到江海村
    自四樓房間內桌上拿起一包安非他命交給我，但我未拿下，
    我只幫忙轉交錢而已，然後我離開到二樓等語（見他字第
    966號卷第74頁）。於原審中證稱：我是在中壢市○○○路
    361號4樓交7000元給乙○○，那是阿君託我交給被告，當時
    被告不在，江海村說交給乙○○就可以了，．．．毒品是乙
    ○○放在桌上，江海村拿起來要交給我，我不要，沒有接下
    等語（見原審卷二第30、31頁）。(2)、證人江海村於偵查中
    結證稱：我有和李仁宏一起到4樓找乙○○，在4樓剛好「阿
    君」打電話來，要拿安非他命，李仁宏拿拿7000元給乙○○
    ，我沒拿毒品，毒品放在桌上等語（見他字第966號卷第78
    頁）。於原審中證稱：在查獲當天我已經向乙○○買安非他
    命8公克，代價7000元，我跟李仁宏都沒有拿到毒品，因為
    這是「阿君」要的，．．．只有被告可以拿毒品，我跟李仁
    宏只能等被告回來．．．「阿君」在苗栗把錢交給李仁宏，
    我有在場，因為「阿君」跟被告感情較好，所以「阿君」叫
    我們等被告回來，由被告回來拿到毒品後，再一起三人開車
    回苗栗，把毒品交給「阿君」等語（見原審卷二第15、16頁
    ）。(3)、又警方於同日在乙○○處有查得如附表所示之第二
    級毒品甲基安非他命7包，經警方稱重結果，有二包為大包
    裝，分別毛重為501.7、511.1公克，有四包為中包裝，分別
    毛重為35.7、35.7、35.7、35.8公克，僅有一包為小包裝毛
    重為8.5公克，有內政部警政署刑事警察局扣押物品目錄表
    一份在卷可稽（見18413號偵卷第48、49頁），及證人乙○
    ○於本院審理時亦到庭證稱：不認識李仁宏，當天江海村有
    和李仁宏來我家，我有分裝一小包、約四分之一兩安非他命
    類毒品欲給江海村，江海村有無拿走不知道等語（見本院卷
    第153頁背面）。再對照證人李仁宏、江海村上開證言，可
    知渠二人受「阿君」所託本應與被告進行本次毒品交易，惟
    渠二人乃直接至被告之上手乙○○處購買毒品，經被告告知
    「阿君」該情，「阿君」再令江海村應等待被告到來會合始
    可拿取毒品離去，而於被告前來會合前，即分別為警所查獲
    ，是該次毒品交易並未完成，被告本次犯行應僅為未遂階段
    。至證人李仁宏、江海村所證渠二人係交7000元予乙○○，
    而與上開監察譯文中「阿君」乃對被告稱要以8000元向其購
    買毒品一節不符。惟自監察譯文中可知被告與「阿君」就該
    次毒品交易之價金合意確為8000元，且「阿君」亦在電話中
    明白告知被告係交8000元予李仁宏、江海村要轉交被告，被
    告可賺取差價1000元，已經本院認定如上；至李仁宏、江海
    村實際僅交付7000元予乙○○，並不影響本院對被告有為本
    案販賣第二級毒品未遂罪犯行之認定。(4)、又證人乙○○於
    本院審理時雖到庭證稱：有收受江海村所交付之現金7000元
    ，有倒一小包約四分之一兩安非他命類毒品欲給江海村等語
    ，惟否認係基於販賣第二級毒品甲基安非他命之故意云云（
    見本院卷第153頁背面）；然證人乙○○所否認有販賣第二
    級毒品之故意，與證人李仁宏、江海村上開所證及卷附通訊
    監察譯文之內容均不相符，顯然證人乙○○係為恐自己另負
    刑責而故意否認其有販賣第二級毒品之故意，證人乙○○此
    部分所證應非事實，不可採信，亦不足為被告有利之認定。
    又證人乙○○於93年10月11日下午5時13分40秒有打電話請
    被告問問看有無人要購買安非他命類毒品，及於同日下午6
    時30分11秒其友人「阿君」即打電話要向被告購買安非他命
    類毒品，已如前述；惟對照上開通訊監察譯文之內容，被告
    除於下午5時13分40秒有接獲乙○○來電外，迄至被查獲前
    止，均未有與證人乙○○聯絡及洽談本案交易，復參酌證人
    乙○○於本院審理時所證稱：「（知不知道江海村那天來找
    你，跟甲○○有什麼關係？）江海村沒有對我說，所以我不
    知道」、「（江海村來找你前後甲○○有沒有再打電話跟你
    說阿君要買毒品？）甲○○沒打電話給我。」等語（見本院
    卷第154頁正面）。應認被告與乙○○間僅為毒品來源之上
    、下手關係，渠二人就被告所為本案犯行並無犯意聯絡、行
    為分擔可言；及被告本極不願證人江海村直接與乙○○為毒
    品交易，被告對乙○○所為上開販賣第二級毒品犯行間，亦
    無犯意聯絡、行為分擔，附此說明。
  (四)綜上所述，被告所辯並不足採，被告有本案販賣第二級毒品
    甲基安非他命未遂犯行，堪以認定。
三、論罪理由
    按甲基安非他命屬毒品危害防制條例第2條第2項第2款規定
    之第二級毒品，核被告所為，係犯毒品危害防制條例第4條
    第2項、第5項之販賣第二級毒品未遂罪。公訴意旨以被告係
    與乙○○共犯本案且已達既遂階段，尚屬有誤。又被告行為
    後，94年2月2日修正公布之刑法，自95年7月1日施行，修正
    後刑法第47條、第49條關於累犯之規定，則以出於故意再犯
    有期徒刑以上之罪者為限，並增訂強制工作免其執行或執行
    完畢後，五年內故意再犯有期徒刑以上之罪者，以累犯論之
    規定（擬制累犯），且刪除「依軍法」受裁判者，不適用累
    犯之規定，以求司法與軍法一致。是以修正後之累犯範圍互
    有減縮及擴張，自屬法律之變更，經比較修正前後之法律，
    被告均構成累犯，適用舊法對被告並無不利，關於累犯之規
    定，即應適用修正前刑法規定；是被告甲○○曾受如事實欄
    所載有期徒刑之執行完畢，有本院被告前案紀錄表可稽，其
    於5年內再犯本件有期徒刑以上之罪，為累犯，除法定本刑
    為無期徒刑部分，依法不得加重外，餘應依修正前刑法第47
    條之規定，加重其刑。又被告行為僅為未遂階段，應依刑法
    第25條第2項規定減輕其刑，並先加後減之。
四、不另為無罪諭知部分：
  (一)公訴意旨另以：被告與乙○○明知安非他命係毒品危害防制
    條例所明定之第二級毒品，不得販賣，竟基於共同販賣毒品
    安非他命之概括犯意聯絡，自93年8月中旬某日起，至同年
    10月11日止，在桃園縣中壢市○○○路361號住所附近及其
    他不詳地點，以1公克新台幣（下同）1000元至8公克8000元
    不等之代價，連續販賣安非他命予江海村、謝祥明及其他姓
    名年級不詳之人多次，因認被告所為係犯毒品危害防制條例
    第4條第2項販賣第二級毒品罪嫌云云。
  (二)按犯罪事實應依證據認定之，無證據不得認定犯罪事實；又
    不能證明被告犯罪者，應諭知無罪之判決；刑事訴訟法第15
    4條第2項、第301條第1項分別定有明文。又認定犯罪事實，
    所憑之證據，無論直接或間接證據，其為訴訟上之證明，須
    於通常一般之人均不致於有所懷疑，而得確信其為真實之程
    度者，始得據之為有罪之認定，倘其證明尚未達到此一程度
    ，而有合理性懷疑之存在時，即無從為有罪之認定（最高法
    院76年台上字第4986號判例要旨參照）。又施用毒品者，其
    所稱向某人購買之供述，須補強證據以擔保其供述之真實性
    。良以施用毒品者其供述之憑信性本不及於一般人，況施用
    毒品者其供出來源，因而破獲者，法律復規定得減輕其刑，
    其有為偵查機關誘導、或為邀輕典而為不實之陳述之可能，
    其供述之真實性自有合理之懷疑。是施用毒品者關於其向某
    人購買毒品之供述，必須補強證據佐證，以擔保其供述之真
    實性，俾貫澈刑事訴訟無罪推定及嚴格證明之基本原則。又
    關於毒品施用者其所稱向某人購買毒品之供述，必須補強證
    據佐證，係指毒品購買者之供述縱使並無瑕疵，仍須補強證
    據佐證而言，以擔保其供述之真實性。該所謂補強證據，必
    須與施用毒品者關於相關毒品交易之供述，具有相當程度之
    關聯性，且足使一般人對於施用毒品者之供述無合理之懷疑
    存在，而得確信其為真實，始足當之。最高法院96年度台上
    字第1029號判決要旨參照。
  (三)訊據被告堅決否認有販賣第二級毒品安非他命予江海村、謝
    祥明及其他姓名年級不詳之人多次行為，辯稱：與江海村、
    謝祥明有一起出錢合買過安非他命回來吸，沒有販賣安非他
    命給他們或其他人等語。
  (四)經查：證人江海村固曾於警詢、偵查及原審時指稱有向被告
    購買第二級毒品安非他命，惟江海村於警詢時稱：我跟謝祥
    明、大姐有毒品上往來，每次購買數量四分之一兩或半兩，
    金額7千至1萬5千元，次數我忘記了，．．．都是被告打電
    話給我或直接在屋內以言語告訴毒品交付地點，販賣毒品所
    金錢再交予被告等語（見18413號偵卷第20、21頁）。於偵
    查中稱：我跟被告買過二次毒品，連這次是第三次，都是買
    安非他命，第一次是在93年8、9月間在中壢某路邊買8000元
    8公克，第二次隔約二星期左右，也是在中壢市路邊買，也
    是同樣價金及重量，．．．（向被告買的那二次，是要向誰
    買？）向乙○○（大姐）買的，被告是送貨及收錢，毒品是
    乙○○的等語（見他字第966號偵卷第79、92頁）。於原審
    時則證稱：我偵查中說向被告買安非他命毒品是實在的，我
    有時向被告買，有時向乙○○買，．．．我向被告買過三次
    安非他命，金額是2、3千元，交易時間忘記了，．．．我跟
    被告、乙○○聯絡購買安非他命，都是由本人出面交易，並
    無由另一人出面的情形等語（見原審卷二第14、17、19、21
    頁）。是自證人江海村上開於警詢、偵查及原審時歷次所證
    ，關於其如何向被告購買安非他命之經過情形及購買時間、
    地點、數量、價錢等各節內容並未盡相符，且前後有諸多矛
    盾處。再參以上述有罪事實部分之情節，江海村自己即可向
    被告之上手乙○○直接購買安非他命類毒品，其並違背「阿
    君」之意，明白拒絕向被告購買，及證人謝祥明於原審時亦
    證稱：我確實知道被告、江海村的毒品是跟乙○○買的等語
    （見原審卷二第25頁），則證人江海村所證有向被告購買安
    非他命類毒品一節，即難採信。本院自難以上開江海村前後
    不一之指述而論被告以販賣第二級毒品安非他命之重罪。
  (五)次查：雖證人謝祥明於警詢、偵查中曾指稱有向被告購買安
    非他命類毒品，其於警詢時稱：我曾以1000元向被告購買毒
    品（見18413號偵卷第24頁），．．．大約在93年9月份之前
    ，我向被告在我家附近購買過1千元安非他命1公克多（見同
    上偵卷第26頁反面）等語。於偵查中證稱：我向被告買過一
    次安非他命，93年8月初左右，在我住處樓下馬路旁邊買1千
    元、1公克多等語（見他字第966號偵卷第82頁）。惟證人謝
    祥明於原審時則改稱：我是偶爾用毒品，沒有向被告買過毒
    品，被告有拿安非他命給我吸（被告另犯轉讓第二級毒品安
    非他命罪部分，經原審判決後，被告於本院更(一)審時撤回上
    訴而確定），但真的沒有賣給我，都是免費給我吸的等語（
    見原審卷二第23、24、頁）。是證人謝祥明對是否有向被告
    購買安非他命毒品一節，前後所述不一，本院亦難採信。
  (六)綜上所述，證人江海村、謝祥明雖曾指證有向被告購買第二
    級毒品安非他命，惟並無任何佐證足以證明渠二人所述為真
    實，況證人江海村、謝祥明之指證有如上所述先後不一致之
    重大瑕疵，本院自難即此即推認被告有公訴人所指之販賣第
    二級毒品安非他命之重罪。至公訴意旨另指被告有與共同被
    告乙○○共同販賣第二級毒品安非他命予其他不特定人云云
    ，既該部分被訴事實，完全未能具體指明，復未提出任何積
    極證據，本院即難調查而形成確實心證；再參以證人乙○○
    於本院審理時所證：「（93年10月11日在你住處查到的安非
    他命1164.2公克，跟甲○○有無關係？）沒有關係，都是我
    自己的，本來買來是自己要用的」、「（江海村或謝祥明有
    沒有透過被告甲○○向你買過毒品安非他命？）沒有。」、
    「（知不知道甲○○有向你拿安非他命賣給江海村或謝祥明
    ？）甲○○從來都沒有向我拿安非他命去賣給別人。」等語
    （見本院卷第154頁正面），被告所辯未販賣第二級毒品安
    非他命予江海村、謝祥明或其他任何人一節，尚可採信。此
    外復查無其他積極證據足以證明被告有此部分公訴人所指之
    販賣第二級毒品安非他命犯行，犯罪不能證明，且因公訴人
    認此與上開起訴論罪部分有連續犯之裁判上一罪關係，故不
    另為無罪之諭知。
五、撤銷改判及科刑理由
    原審以被告犯罪事證明確，據以論罪科刑，固非無見。惟查
    ：本案係被告所犯係毒品危害防制條例第4條第2項、第5項
    之販賣第二級毒品未遂罪，且與共同被告乙○○間並無何犯
    意聯絡、行為分擔可言，無共同正犯關係，已詳如上述；原
    審未就全案卷證詳為審酌而勾勒事實，遽認被告所犯係毒品
    危害防制條例第4條第2項之販賣第二級毒品罪，且與乙○○
    為共同正犯，即有未合。被告上訴否認犯罪，固無理由，惟
    原判決既有上開可議，自應由本院將原判決關於被告販賣第
    二級毒品罪刑暨執行刑部分撤銷。爰審酌被告品行、明知毒
    品對人體危害至深，僅為圖一己私利，而販賣第二級毒品、
    戕害他人身心，對社會治安造成危害，兼衡被告犯罪之動機
    、目的、所販賣對象之人數僅一人、販賣之次數僅一次、犯
    罪僅未遂階段，及有坦認部分犯行，尚非全無悔改之意等一
    切情狀，量處如主文第二項所示之刑。在被告身上所查得其
    所使用之門號0000000000號行動電話1支（含SIM卡），乃被
    告所有且供其犯本罪時聯絡所用，併依毒品危害防制條例第
    19條第1項規定宣告沒收。至扣案在共同被告乙○○處所查
    得如附表所示之第二級毒品甲基安非他命及現金7000元，雖
    為本案之佐證，惟非被告所有，且與被告無何直接關連，故
    不宣告沒收。
據上論斷，應依刑事訴訟法第369條第1項前段、第364條、第299
條第1項前段，毒品危害防制條例第4條第2項、第5項、第19條第
1項，刑法第11條、第2條第1項、第25條第2項、修正前刑法第47
條，判決如主文。
本案經檢察官田炳麟到庭執行職務。
中    華    民    國    97    年    1     月    24    日
                  刑事第十七庭  審判長法  官  趙功恆
                                      法  官  高明哲
                                      法  官  孫惠琳
以上正本證明與原本無異。
如不服本判決，應於收受送達後十日內向本院提出上訴書狀，其
未敘述上訴之理由者並得於提起上訴後十日內向本院補提理由書
（均須按他造當事人之人數附繕本）。
                                      書記官  魏汝萍
中    華    民    國    97    年    1     月    24    日
附表：
┌────────────────────────────────────┐
│在共同被告乙○○查獲之第二級毒品                                        │
├──┬─────┬──┬──┬─────────────────────┤
│編號│品      名│數量│單位│備                                      註│
├──┼─────┼──┼──┼──────────┬──────────┤
│ 01 │第二級毒品│ 7  │ 包 │含包裝7 個實稱毛重11│行政院衛生署管制藥品│
│    │甲基安非他│    │    │64.2公克，因外型相似│管理局管檢字第093001│
│    │命        │    │    │，經採樣其中3 包鑑定│0396號檢驗成績書    │
│    │          │    │    │結果，均為甲基安非他│                    │
│    │          │    │    │命，其中2 包實稱毛重│                    │
│    │          │    │    │44.452公克（含2只塑 │                    │
│    │          │    │    │膠袋及4張標籤紙）， │                    │
│    │          │    │    │其中1包實稱毛重35   │                    │
│    │          │    │    │.889 公克（含塑膠袋 │                    │
│    │          │    │    │及2張標籤紙）       │                    │
└──┴─────┴──┴──┴──────────┴──────────┘
附錄：本案論罪科刑法條全文
毒品危害防制條例第4條
製造、運輸、販賣第一級毒品者，處死刑或無期徒刑；處無期徒
刑者，得併科新臺幣1千萬元以下罰金。
製造、運輸、販賣第二級毒品者，處無期徒刑或 7 年以上有期徒
刑，得併科新臺幣 7 百萬元以下罰金。
製造、運輸、販賣第三級毒品者，處 5 年以上有期徒刑，得併科
新臺幣 5 百萬元以下罰金。
製造、運輸、販賣第四級毒品者，處 3 年以上 10 年以下有期徒
刑，得併科新臺幣 3 百萬元以下罰金。
製造、運輸、販賣專供製造或施用毒品之器具者，處 1 年以上 7
年以下有期徒刑，得併科新臺幣 1 百萬元以下罰金。
前五項之未遂犯罰之。


司法院資訊處製作；財團法人民間司法改革基金會備份。
